臺灣臺北地方法院民事裁定
110年度消債聲免字第14號
聲  請  人
即  債務人  蔡信平  
代  理  人  王淨瑩律師
相  對  人
即  債權人  臺灣土地銀行股份有限公司

法定代理人  何英明  


相  對  人  
即  債權人  國泰世華商業銀行股份有限公司 

法定代理人  郭明鑑  


相  對  人
即  債權人  遠東國際商業銀行股份有限公司

法定代理人  周添財  


相  對  人  
即  債權人  台新國際商業銀行股份有限公司

法定代理人  尚瑞強  


相  對  人  
即  債權人  安泰商業銀行股份有限公司


法定代理人  丁予康  


相  對  人  
即  債權人  中國信託商業銀行股份有限公司


法定代理人  利明献  


相  對  人  
即  債權人  摩根聯邦資產管理股份有限公司

法定代理人  李文明  
代  理  人  吳昶毅  
相  對  人  
即  債權人  台新資產管理股份有限公司


法定代理人  吳統雄  
代  理  人  徐碩彬  
相  對  人  
即  債權人  滙誠第一資產管理股份有限公司              

法定代理人  莊仲沼  


相  對  人  
即  債權人  萬榮行銷股份有限公司

法定代理人  呂豫文  


相  對  人  
即  債權人  金陽信資產管理股份有限公司

法定代理人  陳雨利  


相  對  人  
即  債權人  新光行銷股份有限公司

法定代理人  李明新  


相  對  人  
即  債權人  富邦資產管理股份有限公司

法定代理人  洪主民  


相  對  人  
即  債權人  良京實業股份有限公司

法定代理人  平川秀一郎



相  對  人  
即  債權人  滙誠第二資產管理股份有限公司

法定代理人  莊仲沼  


上列當事人因聲請消費者債務清理事件，本院裁定如下：
    主  文
債務人蔡信平應予免責。
    理  由
一、按更生方案經法院裁定認可確定後，債務人因不可歸責於己
    之事由，致履行有困難者，得聲請法院裁定延長其履行期限
    。但延長之期限不得逾二年。債務人可處分所得扣除自己及
    依法應受其扶養者所必要生活費用之餘額，連續三個月低於
    更生方案應清償之金額者，推定有前項事由。第一項延長期
    限顯有重大困難者，債務人對各債權人之清償額已達原定數
    額三分之二，且無擔保及無優先權債權受償總額已逾依清算
    程序所得受償之總額時，法院得依債務人之聲請，為免責之
    裁定。但於裁定前，應使債權人有陳述意見之機會，消費者
    債務清理條例(下稱消債條例)第75條第1項至第3項定有明文
    。次按更生方案履行顯有困難，即便法院延長其期限，亦無
    履行之可能時，更生程序已屬不能繼續，原宜由法院斟酌情
    形，以裁定開始清算程序。惟更生方案履行困難如不可歸責
    於債務人，且其對各債權人之清償額復已達原定數額三分之
    二，無擔保及無優先權債權受償總額亦已逾依清算程序所得
    受償之總額，此際，債權人之權益實已獲得保障，如強令債
    務人開始清算程序，剝奪其更生之機會，未免過苛，爰明定
    法院得依債務人之聲請，以裁定免除該未依更生方案履行之
    債務，此則有消債條例第75條第3項之立法理由意旨足資參
    照。
二、本件聲請意旨略以：
　㈠緣債務人於民國102年6月19日，具狀向臺灣新北地方法院(下
    稱新北地院)聲請更生，於新北地院移轉管轄至本院後，經
    本院以103年度消債更字第18號裁定，命聲請人自103年1月2
    0日下午4時起開始更生程序，並命司法事務官進行本件更生
    程序；復經本院司法事務官於103年7月31日，以103年度司
    執消債更字第17號裁定，認可債務人提出共分6年、72期，
    每期清償金額為新臺幣(下同)25,400元之更生方案。
　㈡債務人於上開更生方案裁定認可並確定後，皆依約履行更生
    方案，惟於106年間，因從事直銷工作之收入銳減，爰聲請
    延期更生方案之清償期限，經本院以106年度司消債聲字第1
    號裁定准許在案；於110年間，因新冠狀病毒疫情之影響，
    債務人之收入狀況又再次銳減，致無法負擔更生方案所應清
    償之金額，債務人雖再次聲請延期更生方案之清償期限，惟
    經本院司法事務官以債務人依法已不得再行延長更生方案履
    行之期限為由，而以110年度司消債聲字第30號裁定駁回債
    務人延長更生方案履行期間之聲請。
　㈢是以，因債務人係受新冠狀病毒疫情影響此等不可歸責於己
    之事由致無從履行更生方案；又聲請人自更生方案裁定認可
    後，已依更生條件清償53期，合計1,346,200元，對各債權
    人之清償額應已達原定數額之三分之二以上；另債務人縱使
    另尋他職，亦難於短期間內找到得每月清償25,400元之工作
    ，準此，債務人爰依消債條例第75條第3項之規定，聲請本
    院裁定准予免責等語。
三、本院依照消費者債務清理條例第75條第3項後段規定，通知
    全體債權人及債務人於110年11月5日到場就債務人免責與否
    陳述意見，並同時發函通知各當事人以書狀陳述意見，各債
    權人之意見分述如下：
  ㈠債權人台新國際商業銀行股份有限公司：不同意免責，爰請
    本院駁回債務人免責之聲請等語。
　㈡債權人國泰世華商業銀行股份有限公司：爰請本院詳查債務
    人是否確有消債條例第75條第3項之免責事由等語。
　㈢債權人良京實業股份有限公司：不同意免責，債務人雖陳稱
    受疫情影響而影響收入等語，惟債務人之工作性質應無受疫
    情影響之情形；又我國疫苗覆蓋率已經超過五成，確診人數
    亦逐日下降，自難認疫情之影響將繼續持續，是債務人自應
    依更生方案償還剩餘之15期債務，方為公允等語。
　㈣債權人臺灣土地銀行股份有限公司：不同意免責，不同意免
    責，爰請本院駁回債務人免責之聲請等語。
  ㈤債權人遠東國際商業銀行股份有限公司：不同意免責，爰請
    本院詳查債務人是否確有消債條例第75條第3項之免責事由
    等語。
　㈥債權人富邦資產管理股份有限公司：不同意免責，爰請本院
    詳查債務人是否確有消債條例第75條第3項之免責事由等語
    。
　㈦債權人金陽信資產管理股份有限公司：不同意免責，債務人
    尚有固定收入，且無從得知債務人是否確有入不敷出之情形
    ，逕予債務人免責將有損債權人等之權益等語。
　㈧債權人安泰商業銀行股份有限公司：不同意免責，債務人應
    依更生方案繼續繳納更生之款項等語。
　㈨債權人中國信託商業銀行股份有限公司：不同意免責，債務
    人應已毀諾，自應裁定債務人進入清算程序等語。
四、得心證之理由：
　　本件債務人前經本院以103年度消債更字第18號裁定自103年
    1月20日下午4時起開始更生程序；並經本院司法事務官於10
    3年7月31日以103年度司執消債更字第17號裁定，認可債務
    人提出之更生方案。惟債務人於106年間，以工作收入銳減
    為由，聲請延期更生方案之清償期限，經本院以106年度司
    消債聲字第1號裁定准許；又於110年間，債務人又以新冠狀
    病毒疫情影響致收入銳減為由，再次聲請延期更生方案之清
    償期限，惟經本院以110年度司消債聲字第30號裁定，駁回
    債務人延長更生方案履行期間之聲請。前開事實，業經本院
    職權調閱相關案件卷宗查明無訛，並無疑義。準此，依消債
    條例第75條第3項之規定，本院自應究審者厥為：㈠債務人聲
    請延長期限是否顯有重大困難?㈡債務人對各債權人之清償額
    ，是否已達原定數額三分之二?㈢債務人無擔保及無優先權債
    權之受償總額，是否已經逾依清算程序所得受償之總額?茲
    分述如下：
　㈠債務人聲請延長期限是否顯有重大困難?
　⒈按更生方案經法院裁定認可確定後，債務人因不可歸責於己
    之事由，致履行有困難者，得聲請法院裁定延長其履行期限
    ；但延長之期限不得逾二年；債務人可處分所得扣除自己及
    依法應受其扶養者所必要生活費用之餘額，連續三個月低於
    更生方案應清償之金額者，推定有前項事由。消債條例第75
    條第1項、第2項分別定有明文。
　⒉經查，依據債務人陳報之NU SKIN直銷商獎金明細表記載(見
    本院卷第22頁)，債務人110年6月至8月間，收入分別為18,8
    03元、32,428元、22,908元，於扣除臺北市110年度之最低
    生活費之1.2倍即21,202元後，餘額顯不足清償更生方案所
    約定之25,400元。準此，因新冠狀病毒疫情之影響，債務人
    確有可處分所得扣除自己及依法應受其扶養者所必要生活費
    用之餘額，連續三個月低於更生方案應清償之金額之情形，
    是依消債條例第75條第2項之規定，自應認債務人係有不可
    歸責於己之事由，致履行更生方案有困難之情形。
　⒊次查，本件債務人已於106年1月17日，聲請延長更生方案之
    履行期限，並經本院於106年2月18日，以106年度司消債聲
    字第1號裁定，准許債務人之更生方案自106年1月25日起，
    暫緩履行2年。是以，因債務人更生方案之延長履行期限，
    已達消債條例第75條第1項所規定之上限，則債務人應經不
    得再聲請延長履行期限。
　⒋據上所述，債務人應有不可歸責於己致履行更生方案有困難
    ，且延長更生方案之期限顯有重大困難之情形，堪予認定。
　㈡債務人對各債權人之清償額，是否已達原定數額三分之二?
　　經查，債務人主張其已依更生方案之條件，履行72期中之53
    期，清償之金額合計已達1,346,200元等情，經本院於110年
    8月30日，以北院忠戊消110年度消債聲免字第14號通知，命
    各債權人就債務人依更生方案履行之款項數額進行陳報，因
    各債權人均未陳報債務人有清償數額未達原定數額之三分之
    二之情形(見本院卷第67頁至第125頁)，堪信債務人之上開
    主張為真實，從而，債務人應有消債條例第75條第3項所稱
    ，對各債權人之清償額已達原定數額三分之二之情形，亦堪
    認定。
　㈢債務人之無擔保及無優先權債權之受償總額，是否已經逾依
    清算程序所得受償之總額?
　⒈查各債權人等依清算程序所得受償之金額等情，依據債務人1
    10年11月10日提出之陳報狀記載，債務人名下可供清算之資
    產，應僅有自用小客車乙輛及存款54,059元等，經本院核閱
    債務人陳報之全國財產稅總歸戶財產查詢清單(見本院卷第2
    19頁)、中華民國人壽保險商業同業公會保險業通報作業系
    統查詢結果表等件，債務人名下確無其他可供清算之財產。
    是以，因債務人所有之自用小客車係1978年出廠，車齡已達
    43年，已無殘值，是各債權人等依清算程序所得受償之金額
    ，合計應為54,059元，堪予認定。
　⒉然查，債務人於本院裁定認可更生方案後，已依更生方案之
    條件履行53期，清償之金額合計達1,346,200元，詳如上述
    ，是以，因債務人依更生方案所清償之金額，顯高於各債權
    人等依清算程序所得受償之金額，應足認債務人確有消債條
    例第75條第3項所稱，無擔保及無優先權債權之受償總額，
    已逾依清算程序所得受償之總額之情形。
　㈣綜上所述，債務人確有消債條例第75條第3項所稱，延長期限
    顯有重大困難，債務人對各債權人之清償額已達原定數額三
    分之二，且無擔保及無優先權債權受償總額已逾依清算程序
    所得受償之總額之情形，是以，因債權人之權益已獲得一定
    程度之保障，而於此情形逕命債務人開始清算程序，難認無
    對債務人過於苛刻之嫌，是揆諸首開說明，本院自應為債務
    人免責之裁定。
五、據上論結，本件債務人免責之聲請，核與消債條例第75條第
    3項之規定並無不合，為有理由，應予准許，依消債條例第1
    1條第1項、第75條第3項之規定，裁定如主文。
中華民國110年11月29日
                   民事第二庭   法  官  陳雅瑩
以上正本係照原本作成。
如對本裁定抗告須於裁定送達後10日內向本院提出抗告狀，並繳
納抗告費新臺幣1,000元。
中華民國110年11月29日
                                書記官　鄭以忻